臺灣板橋地方法院刑事判決　　　　　　　93年度易字第1126號
公　訴　人　臺灣板橋地方法院檢察署檢察官
被　　　告　丁○○
　　　　　　　　　　（現於臺灣臺北監獄另案執行中）
　　　　　　乙○○
　　　　　　　　　　（現於臺灣臺北監獄另案執行中）
共　　　同
指定辯護人　本院公設辯護人　丙○○
上列被告因詐欺案件，經檢察官聲請簡易判決處刑（九十三年度
偵字第二○九八號），本院認本件係不得以簡易判決處刑之案件
，改依通常程序審理，茲判決如下：
    主  文
丁○○、乙○○均無罪。
    理  由
一、公訴意旨略以：被告丁○○因積欠地下錢莊債務，需錢孔急
    ，且明知年籍不詳之成年友人「陳國璋」於民國九十一年六
    月間某日，在臺北後火車站附近某處所交付予丁○○之槍械
    乙支及子彈十顆，係仿貝瑞塔九○改造手槍，而非貝瑞塔九
    ○制式手槍（此所涉違反槍砲彈藥刀械管制條例部分因無任
    何槍枝子彈扣案，未據檢察官提起公訴），竟與被告乙○○
    基於意圖為自己不法所有之犯意聯絡，於九十二年八月二十
    一日二十三時許，在被害人甲○○所經營位於臺北縣三重市
    ○○街七四號之「冠極品模型玩具店」內，向甲○○誆稱其
    等有乙支貝瑞塔九○黑色制式手槍，欲以新臺幣（下同）十
    五萬元之價格出售予甲○○，使甲○○不疑有他而同意以十
    五萬元之價格，向被告丁○○購買制式手槍後，於同月二十
    二日六時許，被告丁○○將前開改造手槍置放於手提袋內後
    ，持與被告乙○○共同前往上址，被告丁○○為取信於甲○○，先將前開十顆子彈交付予甲○○，並將其所攜帶之手提
    袋打開，向甲○○出示前開改造手槍，致甲○○陷於錯誤而
    將現金十三萬八千元交付予被告乙○○後，被告丁○○與乙○○旋即自上址逃跑，並將前開所得十三萬八千元朋分花用
    ，甲○○至此始知上當受騙，而受有十三萬八千元之損失等
    情，因認被告二人均涉犯刑法第三百三十九條第一項之詐欺
    取財罪嫌。
二、按犯罪事實應依證據認定之，無證據不得認定犯罪事實，刑
    事訴訟法第一百五十四條第二項定有明文。又科刑判決所認
    定之事實，與所採之證據不相適合，即屬證據上理由矛盾，
    其判決當然為違背法令；刑事訴訟法上所謂認定犯罪事實之
    證據，係指足以證明被告確有犯罪行為之積極證據而言，該
    項證據必須適合於被告犯罪事實之認定，始得採為斷罪之資
    料，最高法院六十九年台上字第四九一三號判例闡示甚明。
    次按被告之自白，非出於強暴、脅迫、利誘、詐欺、疲勞訊
    問、違法羈押或其他不正之方法，且與事實相符者，得為證
    據，且被告或共犯之自白，不得作為有罪判決之唯一證據，
    仍應調查其他必要之證據，以察其是否與事實相符，刑事訴
    訟法第一百五十六條第一項、第二項亦分別規定甚明。而認
    定犯罪事實所憑之證據，雖不以直接證據為限，間接證據亦
    包括在內，然而無論直接或間接證據，其為訴訟上之證明，
    須於通常一般之人均不致有所懷疑，而得確信其為真實之程
    度者，始得據為有罪之認定，倘其證明尚未達到此一程度，
    而有合理之懷疑存在時，事實審法院在心證上無從為有罪之
    確信，自應為無罪之判決，最高法院亦著有七十六年度台上
    字第四九八六號判例可循。再按刑法第三百三十九條第一項
    詐欺罪之成立，以意圖為自己或第三人不法所有，以詐術使
    人將本人或第三人之物交付為要件；所謂以詐術使人交付，
    必須被詐欺人因其詐術而陷於錯誤，若其所用方法，不能認
    為詐術，亦不致使人陷於錯誤，即不構成該罪，最高法院七
    十六年度臺上字第四九八六號及四十六年度臺上字第二六○
    號判例亦可資參照。
三、本件公訴人認被告丁○○、乙○○涉有上開詐欺取財罪嫌，
    無非係以：(一)證人甲○○於警詢及偵查中之指述；(二)被告丁○○於警詢及偵查中之自白；(三)被告乙○○於偵查中之自白
    ；等，為其論據。訊之被告丁○○、乙○○二人，其等對公
    訴人起訴上開詐欺取財之犯罪事實亦為坦承認罪。
四、經查：
  (一)本件公訴人以證人甲○○於九十二年八月二十二日、同年九
    月二十九日、同年十月二十九日與同年十一月十一日警詢中
    所為供述，及於九十三年二月二十七日、同年四月二十三日
    偵查中所為之供述，資為認定被告二人詐欺取財犯行之證據
    （參九十二年度他字第三二一六號偵查卷第八頁至第十八頁
    ，九十二年度偵字第二○九七號偵查卷第四十八頁至第五十
    三頁）。惟觀之證人甲○○上開警詢及偵查中之供述，自始
    至終均係陳稱於案發時被告二人係因欲為購買玩具槍滑套阻
    鐵而至其兼模型玩具店面之住處，於其取煙欲請二人抽用之
    時露出褲袋內置放之十三萬八千元款項，即遭被告乙○○趁
    其不備之際搶奪手上之該筆款項，伊欲索回時又因被告丁○○持搶恫嚇「你別動，再動我就開下去」等語而不敢擅動，
    被告二人乃即為離開等語。則其上開供述實係指陳被告二人
    有搶奪並為防護贓物而為強暴脅迫行為之準強盜犯行，並非
    指被告二人有施用詐術使其陷於錯物而交付財物之情形。是
    證人甲○○於警詢及偵查中之供述，與公訴人所指被告二人
    詐欺取財之犯罪事實並不相適合，故公訴人資為被告二人有
    詐欺取財犯罪事實之證據，依上開判意旨容非適法，而不得
    據此為認定被告二人詐欺取財犯行之證據。
  (二)被告二人於本院審理中就公訴人所指詐欺取財犯罪雖均直承
    不諱，惟被告二人所為關於詐欺取財犯罪之自白，與其等先
    前於警詢及偵查中之供述出入甚鉅，其二人於審理中之自白
    亦有明顯相左之處，尚難遽認確與事實相符而為採信：
    1.被告丁○○於九十二年十一月十七日警詢中，供陳九十二
      年八月二十一日甲○○欲以十五萬元之價格向伊購買制式
      手槍，伊雖無售槍之真意，然為騙取甲○○之錢財而虛為
      應允，為取信甲○○起見先將子彈十顆交付甲○○，並約
      定於三日內交易，翌日即同年月二十二日凌晨六時許伊即
      攜帶貝瑞塔九○制式手槍與被告乙○○一同前往甲○○位
      於臺北縣三重市○○街住處，甲○○表示要去領錢，要求
      伊等於八、九時許再前來，伊等即在甲○○住處附近等候
      ，約十時許甲○○返回，然僅領十三萬八千元，並要求不
      足之數額由伊向甲○○購買改造手槍抵充，伊認甲○○沒
      有誠意，遂臨時起意取出並無子彈之上開手槍指向甲○○
      喝令將該十三萬八千元交給被告乙○○，甲○○因而將該
      筆款項交予乙○○等語（參九十三年度偵字第二○九八號
      偵查卷第十五頁至第十八頁）；另於同日解還臺灣板橋地
      方法院檢察署接受檢察官訊問時，亦坦認前揭警詢中之供
      述屬實，並稱「我是臨時起意才搶的，我帶槍沒有槍子（
      閩南語子彈之意）。」等語（參九十二年度他字第三二一
      六號偵查卷第七十八頁）。查卷附記載上開警詢及偵查自
      白之筆錄，確係依被告丁○○當時之陳述內容所記錄，此
      經其於審理中自承在卷，並經本院勘驗警詢及偵查錄音帶
      查核無誤，有依錄音帶詢問及回答內容逐字記錄之勘驗筆
      錄在卷可稽。雖被告丁○○於審理中尚辯稱警察借提詢問
      時表示甲○○係如此指述，且又稱會帶伊去見自己之子，
      在此般親情引誘之下方配合為上開自白，然事實上伊未曾
      持槍搶錢云云。惟查證人甲○○於警詢中係指稱被告乙○○徒手將其手上之十三萬八千元搶走後，被告丁○○方取
      出手槍喝令「你別動，再動我就開下去。」等語，依其所
      述顯指其金錢遭被告乙○○徒手搶走之後欲為取回之際，
      被告丁○○為防護贓物而持槍相脅，此情並經證人甲○○
      於本院審理中證陳一致；而被告丁○○上開警詢自白則係
      稱伊取出並無子彈之手槍指向甲○○喝令將該十三萬八千
      元交給被告乙○○，甲○○因而將該筆款項交予乙○○等
      語，其此項自白則為坦認被告二人持搶以強暴脅迫方式致
      甲○○不能抗拒而使之交付財物，此與證人甲○○警詢中
      之指述顯不相符。茍警確係誘使被告丁○○依證人甲○○
      指述內容而為自白之情形，焉有可能使其為與證人指述內
      容並非一致之自白？此與事理顯有所違。況被告丁○○於
      當日警詢結束解返臺灣板橋地方法院檢察署訊問時，亦坦
      認警詢筆錄記內容屬實，直承臨時起意持槍行搶之事實，
      並明確陳稱：「‧‧‧我跟你說真的，我算是臨時起意啦
      ‧‧‧」、「‧‧‧我事先去的時候是要騙他‧‧‧」、
      「（問：有帶槍嗎？）事先去的時候沒有，是後來才拿去
      。」等語（上開引述偵查中自白未記載於偵查筆錄，經本
      院勘驗偵查錄音帶後製有勘驗筆錄存卷，並為被告是認無
      訛，參本院卷第一百七十六頁、第一百七十七頁勘驗筆錄
      及第一百五十五頁本院九十四年六月九日準備程序筆錄）
      ，茍警係以父子親情誘使被告丁○○為上述自白，則被告
      丁○○於借提解返後又何需再為相同之自白陳述？是被告
      此項因受利誘而為自白之辯解顯非屬實，且自被告於偵查
      明確肯認警詢自白之情形，尤足認其上開警詢中之自白係
      基於其自由意志任意所為。而被告丁○○此項關於被告二
      人初始雖係意圖為自己不法之所有而對甲○○施用詐術欲
      騙取錢財，然於甲○○尚未交付款項前即變更為強盜犯意
      而以強暴或脅迫方式使甲○○交付財物等情之自白，顯與
      其在本院審理中所為詐欺取財之自白出入甚鉅，自難遽認
      其審理中關於詐欺取財之自白確與事實相符。
    2.被告乙○○於偵查中（其未曾因本案接受司法警察詢問，
      至九十三年七月二日始因通緝到案而由檢察官訊問）兩次
      應訊時，均陳稱案發當日係因被告丁○○先前向甲○○以
      十三萬七千元購買兩把槍（價格分別為六萬五千元及七萬
      二千元），嗣因無法擊發而要求退款，乃於案發當日與被
      告丁○○一同前往甲○○住處退貨取款，然當時甲○○交
      付之金錢不足，被告丁○○遂未將槍枝返還等語（參九十
      三年度偵緝字第一○五五號偵查卷第三十一頁至第三十四
      頁，第三十七頁至第四十一頁），此非但與其在本院審理
      中之自白不符，亦與被告丁○○於警詢、偵查及本院審理
      中所稱係因甲○○欲購買槍枝為騙取其錢財而前往現場之
      情形完全相左，則其於本院審理中所為關於詐欺取財之自
      白是否確與事實相符，亦難得其確信。
    3.再就被告二人於本院所為自白觀之，其二人於本件起訴後
      ，於審理中固均自承係持不具殺傷力之道具槍誆稱欲以十
      五萬元出售真槍給甲○○，然因甲○○交付款項不足，乃
      約定待餘款補足後再交付槍枝，甲○○應允後其二人即取
      款離開等語（參本院審判筆錄第十九頁及第二十一頁），
      然被告丁○○於本院準備程序中答辯時，就如何離開現場
      之情節係稱當時甲○○付款後，伊與被告乙○○假稱要去
      取槍而藉機離開云云（參本院卷第六十一頁），此與同日
      經分別訊問之被告乙○○答辯所稱當時甲○○交付款項後
      ，被告丁○○表示待款項補足後再交付槍枝，甲○○不同
      意欲取回已交付之款項，雙方發生爭執，伊與被告丁○○
      遂趁甲○○不注意之際快速逃離等語（參本院卷第六十二
      頁、第六十三頁）明顯不符，則其二人於本院審理中所為
      詐欺取財自白之真實性尤值存疑，而難遽信。
    4.是以被告丁○○、乙○○之供述既有前後不一且相互扞格
      之情形，其等於本院審理中關於詐欺取財犯罪之自白是否
      確與事實相符，容非無疑，自難能遽為採信，而應調查他
      必要證據以查明是否與事實相符。
  (三)本件並未扣獲任何物證可資佐憑，全案僅有被告二人之自白
    與證人甲○○之指述作為證據，然供述證據於客觀上易受供
    述人主觀好惡、利害關係及記憶良窳之影響，其可信度尤應
    較之一般書證、物證等為嚴格之檢視，以避免認事錯誤，在
    別無他物證、書證可資佐參之情形下尤然。本件被告二人之
    供述存有前後不一且相互扞格之明顯瑕疵，且於審理中所為
    自白亦有相為出入之情形，已如前述；而全案唯一可作為其
    二人自白真實性之證據，僅有證人甲○○之證述，然其證述
    內容亦與被告二人之自白顯然不符。又證人甲○○於本院審
    理中證述內容大致與其警詢及偵查中所述合致，雖就部分細
    節所述並非毫無瑕疵，惟本件事發距今已二年之久，其就部
    分細節記憶欠詳而無法正確陳述，亦屬人之常情，尚難認有
    明顯不實之情形。況茍證人甲○○確如被告二人所言係為購
    買槍枝與其等交易而發生本案，其為避免自身招致刑責之危
    險，亦不無就部分事實隱匿之可能，於此情形下亦難期所為
    證述完整無瑕。從而證人甲○○之證述，即不適合為被告二
    人關於詐欺取財自白之輔助證據。而無論本件被告二人前
    往證人甲○○住處之緣由究係因被告謊稱售槍欲訛詐證人甲○○之金錢，抑或被告二人欲向甲○○購買滑套阻鐵？本件
    十三萬八千元之款項究係由證人甲○○係自行交付、被告乙○○趁其不備徒手搶得抑或由被告丁○○持搶喝令甲○○交
    付予被告乙○○？查本件被告丁○○於警詢中之自白與證人
    甲○○之證述，二人所述情節雖有被告乙○○徒手搶得款項
    之後被告丁○○再喝令甲○○不得擅動取回，或被告丁○○
    持搶命甲○○交付款項予被告乙○○之不同，然所述情節均
    屬甲○○並非出於自由意志而交付十三萬八千元款項之狀況
    ，則被告二人於審理中所稱以詐欺方式使甲○○自行交付款
    項云云，尤難認確為真實。此外復無其他任何事證可資查明
    被告二人關於詐欺取財之自白確與事實相符，則本院固未能
    認定被告二人係以強盜或準強盜方式取得十三萬八千元之款
    項，然就詐欺取財部分，在本件僅有被告二人之自白，且其
    等自白不惟存有顯然瑕疵，復與被害人證述完全相左之情形
    下，循據前開之說明，自不得徒以其等自白為詐欺取財犯罪
    之唯一證據。又就被告丁○○警詢中自承原以出售真槍為由
    誆騙甲○○欲詐取其財物，嗣於尚未交付款項前即臨時變更
    犯意，持槍命甲○○交付財物等語，依其所述被告二人雖已
    開始詐欺取財犯罪之著手，然甲○○交付財物係因受強暴脅
    迫致不能抗拒之緣故，並非因被告等詐術之施用而交付，而
    未生詐欺取財之犯罪結果，不無有詐欺取財未遂之犯罪嫌疑
    ；然此詐欺取財未遂部分實亦僅有被告丁○○一人警詢中之
    自白，別無其他事證可佐，復與其嗣後於偵查及審理中之供
    述、被告乙○○關於詐欺既遂之供述及證人甲○○關於準強
    盜之證述迥異，其瑕疵亦甚灼然，依上開法律之規定及判例
    意旨，同亦不得作為認定被告二人有詐欺取財未遂犯罪之唯
    一證據，自亦難逕認被告二人有此等未遂犯行。綜上所述，
    本院認就公訴人所起訴被告二人詐欺取財之犯罪，僅有被告
    自白而別無其他證述可資審認是否與事實相符，而依卷存事
    證亦未達於通常一般之人均不致有所懷疑得確信其為真實之
    程度，而仍有合理之懷疑存在，於心證上無從為有罪之確信
    ，自應為被告二人無罪判決之諭知。
五、至於被告二人是否另涉犯搶奪後因防護贓物而施強暴脅迫之
    準強盜犯罪嫌疑，或以強暴脅迫方式致無法抗拒而使人交付
    財物之強盜犯罪嫌疑，此部分未據公訴人提起公訴，依刑事
    訴訟法第二百六十八條之規定本院不得逕為審判及認定，應
    由檢察官另為適法之處理，附此敘明。
據上論斷，應依刑事訴訟法第四百五十一條之一第四項第三款、
第三百零一條第一項，判決如主文。
本件經檢察官曾文鐘到庭執行職務。
中　　華　　民　　國　　94　　年　　9 　　月　　9 　　日
                  刑事第十庭  審判長法　官  候  志  融
                                    法  官  張  宏  節
                                    法  官  楊  博  欽
以上正本證明與原本無異
如不服本判決應於送達後10日內向本院提出上訴狀
                                    書記官　曾  美  滋
中　　華　　民　　國　　94　　年　　9 　　月　　9 　　日
